臺灣臺中地方法院刑事判決　　　　　　 100年度易字第1951號
公　訴　人　臺灣臺中地方法院檢察署檢察官
被　　　告　吳清彰
上列被告因家庭暴力防治法之傷害等案件，經檢察官提起公訴（
100年度偵字第8154號），本院判決如下：
    主    文
吳清彰傷害人之身體，處拘役伍拾日，如易科罰金，以新臺幣壹
仟元折算壹日。
    犯罪事實
一、吳清彰為吳清傑之哥哥，2人間具有家庭暴力防治法第3條第
    4款所定之家庭成員關係。吳清彰因其2人之母住院，兄弟必
    須輪流看護之事而與吳清傑起爭執，心有不滿，竟基於傷害
    及毀損之犯意，於民國100年2月12日上午8時15分許，在臺
    中市北區中國醫藥大學附設醫院兒童醫療大樓1樓「杏一藥
    局」前，先以右手抓吳清傑之眼鏡，使吳清傑所戴之眼鏡掉
    落地面，造成鏡面破裂、鏡架斷裂，以此方法損壞吳清傑之
    眼鏡，足以生損害於吳清傑，吳清傑並因此受有鼻部擦傷1
    乘以1公分之傷害。吳清彰復接續以雙手抓吳清傑之胸口，
    吳清傑伸手抵擋，因此受有左手擦傷之傷害。
二、案經吳清傑訴由臺中市政府警察局第二分局報告臺灣臺中地
    方法院檢察署檢察官偵查起訴。
    理  由
一、按被告以外之人（包括證人、鑑定人、告訴人、被害人及共
    同被告等）於審判外之陳述雖不符刑事訴訟法第159條之1至
    之4等4條之規定，而經當事人於審判程序同意作為證據，法
    院審酌該言詞陳述或書面陳述作成時之情況，認為適當者，
    亦得為證據；當事人、代理人或辯護人於法院調查證據時，
    知有刑事訴訟法第159條第1項不得為證據之情形，而未於言
    詞辯論終結前聲明異議者，視為有前項之同意，同法第 159
    條之5 定有明文。立法意旨在於傳聞證據未經當事人之反對
    詰問予以核實，原則上先予排除。惟若當事人已放棄反對詰
    問權，於審判程序中表明同意該等傳聞證據可作為證據；或
    於言詞辯論終結前未聲明異議，基於尊重當事人對傳聞證據
    之處分權，及證據資料愈豐富，愈有助於真實發見之理念，
    且強化言詞辯論主義，使訴訟程序得以順暢進行，上開傳聞
    證據亦均具有證據能力。本件以下引用之證人於審判外之言
    詞或書面陳述，性質上雖屬傳聞證據，惟公訴人、被告吳清
    彰於本院準備程序及審理中均未爭執其證據能力，且經本院
    審理時予以提示並告以要旨，經公訴人、被告吳清彰表示意
    見，均未於言詞辯論終結前聲明異議，本院審酌該等證據資
    料，核無證明力明顯過低之瑕疵，與本案待證事實間復具相
    當之關聯性，認以之作為證據為適當，依刑事訴訟法第159
    條之5規定，自有證據能力。
二、訊據被告吳清彰固承認有於上述時地與告訴人吳清傑互相拉
    扯，告訴人吳清傑之眼鏡因此掉落地面等事實，惟矢口否認
    有何傷害、毀損犯行，辯稱：吳清傑的眼鏡是掉在地板上後
    被他自己踏到壞掉，而且我與吳清傑拉扯，吳清傑沒有受傷
    云云。
三、經查，被告吳清彰上開傷害、毀損犯罪事實，業據證人吳清
    傑於警詢、偵查及本院審理時證述綦詳，並有其所提中國醫
    藥大學附設醫院100年2月12日出具之診斷證明書1紙在卷可
    稽（見警卷第12頁），顯示告訴人吳清傑於案發當日入該醫
    院急診，經診斷有鼻部擦傷1乘以1公分、左手擦傷等傷害，
    且有告訴人吳清傑眼鏡損壞照片1張附卷可憑（見警卷第16
    頁），顯示其眼鏡確有鏡面破裂、鏡架斷裂之情形。雖被告
    吳清彰否認犯行，並以前詞置辯，惟其於警詢時已承認與告
    訴人吳清傑互相拉扯，告訴人吳清傑有當場受傷之情事，僅
    辯稱：吳清傑的手傷是他自己拿保溫瓶要打我，沒有打到反
    而砸到牆壁才受傷云云，則被告吳清彰事後改口稱吳清傑沒
    有受傷，顯與事實不符。至於被告吳清彰所辯眼鏡是吳清傑
    自己踏壞，吳清傑的手傷也是他拿保溫瓶砸到牆壁所致部分
    ，業據證人吳清傑於本院審理時明確證述：我的眼鏡是被被
    告抓了之後，就直接掉到地上，掉到地上後，沒有被任何人
    踩到，我跟被告拉扯時，手上只有1個手提袋，沒有保溫瓶
    等語（見本院卷第24頁反面、第25頁反面）。衡以告訴人吳
    清傑與被告吳清彰為兄弟，於本院審理時尚且表示只要吳清
    彰向他道歉，並寫保證書保證以後不再有言語暴力之情形，
    就願意原諒吳清彰（見本院卷第25頁反面），足見其與被告
    吳清彰間並無深仇大恨，當無設詞誣陷被告吳清彰致己身陷
    偽證重責之必要與可能，且其指述前後一致，復與上開診斷
    證明書、照片等客觀證據相符，自得採為認定被告吳清彰犯
    罪事實之依據。綜上所述，被告吳清彰所辯不足為採，
    本件事證明確，被告吳清彰犯行堪以認定。
四、查被告吳清彰與告訴人吳清傑為二親等旁系血親，具家庭暴
    力防治法第3條第4款規定之家庭成員關係。按家庭暴力防治
    法所稱家庭暴力，係指家庭成員間實施身體或精神上不法侵
    害之行為；所稱家庭暴力罪，係指家庭成員間故意實施家庭
    暴力行為而成立其他法律所規定之犯罪，家庭暴力防治法第
    2條第1款、第2款分別定有明文。故核被告吳清彰所為，係
    犯刑法第277條第1項之傷害罪、第354條之毀損罪，而屬前
    述家庭暴力防治法第2條第2款所稱之家庭暴力罪。被告吳清
    彰先後使告訴人吳清傑鼻部、左手受有擦傷之行為，時間密
    接，地點相同、侵害法益同一，為接續犯，應僅論以一罪。
    被告吳清彰以一行為抓傷告訴人吳清傑之鼻部並使其眼鏡掉
    落地面損壞，侵害告訴人吳清傑身體、財產法益而觸犯傷害
    罪、毀損罪，為想像競合犯，應依刑法第55條規定，從法定
    刑較重之傷害罪處斷。爰審酌被告吳清彰雖有竊盜前科，然
    早於63年6月29日執行完畢，未另犯他案，有卷附臺灣高等
    法院被告前案紀錄表可參，素行尚佳，被告吳清彰與告訴人
    吳清傑誼屬兄弟至親，本應互相尊重，彼此包容諒解，然被
    告吳清彰身為兄長，不思以理性溝通協調方式解決糾紛，率
    爾出手教訓弟弟，行為殊不可取，告訴人吳清傑所受身體傷
    害及財產損失尚非嚴重，被告吳清彰事後否認犯行，迄未與
    告訴人吳清傑達成和解或取得原諒，難認其犯後態度良好等
    一切情狀，量處如主文所示之刑，並諭知易科罰金之折算標
    準。
據上論斷，應依刑事訴訟法第299條第1項前段，刑法第277條第1
項、第354條、第55條、第41條第1項前段，刑法施行法第1條之1
，判決如主文。
中    華    民    國   100    年    8     月    12    日
                  刑事第四庭  法  官  羅智文
以上正本證明與原本無異。
如不服本判決應於收受送達後10日內向本院提出上訴書狀，並應
敘述具體理由；其未敘述上訴理由者，應於上訴期間屆滿後20日
內向本院補提理由書（均須按他造當事人之人數附繕本）「切勿
逕送上級法院」。
                              書記官  洪菘臨
中    華    民    國   100    年    8     月    12    日
附錄本案論罪科刑法條
刑法第277條第1項
傷害人之身體或健康者，處 3 年以下有期徒刑、拘役或 1 千元
以下罰金。
刑法第354條
毀棄、損壞前二條以外之他人之物或致令不堪用，足以生損害於
公眾或他人者，處 2 年以下有期徒刑、拘役或 5 百元以下罰金
。